臺灣板橋地方法院刑事判決　　　　　　　96年度易字第1238號
公　訴　人　臺灣板橋地方法院檢察署檢察官
被　　　告　戊○○
　　　　　　丁○○
　　　　　　己○○
　　　　　　乙○○
　　　　　　甲○○
　　　　　　丙○○
　　　　　　庚○○
上列被告因電子遊戲場業管理條例等案件，經檢察官提起公訴（
96年度偵字第5629號），被告於準備程序進行中就被訴事實為有
罪之陳述，經告知簡式審判程序之旨，並聽取當事人之意見後，
本院裁定由受命法官獨任進行簡式審判程序，並判決如下：
    主  文
戊○○違反未依電4 子遊戲場業管理條例規定辦理營利事業登記
者，不得經營電子遊戲場業之規定，累犯，處有期徒刑柒月。扣
案如附表一、附表二所示之物均沒收。又違反未依電子遊戲場業
管理條例規定辦理營利事業登記者，不得經營電子遊戲場業之規
定，處有期徒刑柒月。扣案如附表三、附表四所示之物均沒收。
應執行有期徒刑壹年。扣案如附表一、附表二、附表三、附表四
所示之物均沒收。
丁○○共同在公眾得出入之場所賭博財物，處罰金新臺幣壹萬捌
仟元，如易服勞役，以新臺幣壹仟元折算壹日。扣案如附表三所
示之物均沒收。
己○○、乙○○共同在公眾得出入之場所賭博財物，各處罰金新
臺幣壹萬伍仟元，如易服勞役，均以新臺幣壹仟元折算壹日。扣
案如附表三所示之物均沒收。
甲○○、丙○○、庚○○在公共場所賭博財物，處罰金新臺幣陸
仟元，如易服勞役，均以新臺幣壹仟元折算壹日。扣案如附表三
所示之物均沒收。
    事  實
一、戊○○曾因賭博案件，經本院以91年度板簡字第1587號判處
    有期徒刑4 月，如易科罰金，以300 元折算1 日確定；又因
    常業賭博案件，經本院以92年度易字第694 號判處有期徒刑
    5 月確定，前開2 案件經本院以93年度聲字第62號裁定應執
    行有期徒刑8 月，如易科罰金，以銀元300 元折算1 日，於
    民國93年3 月22日准予易科罰金執行完畢。復因違反電子遊
    戲場業管理條例案件，經本院以92年度簡字第3828號判處有
    期徒刑5 月，如易科罰金，以銀元300 元折算1 日確定，於
    93年3 月24日准予易科罰金執行完畢（使本件構成累犯）。
    再因違反電子遊戲場業管理條例案件，經臺灣士林地方法院
    以95年度簡字第449 號判處有期徒刑6 月，如易科罰金，以
    銀元300 元折算1 日確定，於96年4 月30日執行完畢。丁○○曾因賭博案件，經本院以92年度簡字第1655號判處有期徒
    刑2 月，如易科罰金，以銀元300 元折算1 日確定，於92年
    8 月21日執行完畢（不致使本件構成累犯）。
二、詎戊○○猶不知悔改，明知未依電子遊戲場業管理條例規定
    ，辦理營利事業登記證者，不得經營電子遊戲場業，竟未依
    電子遊戲場業管理條例規定辦理經營電子遊戲場業之營利事
    業登記，即基於經營電子遊戲場之犯意及賭博之概括犯意，
    自94年5 月1 日起，在臺北縣板橋市○○街84號1 樓擺設如
    附表一所示之賭博性電子遊戲機超八電玩5 台（含IC板5 塊
    ）、7PK 電玩4 台（含IC板4 塊）、滿貫大亨麻將電玩3 台
    （含IC板3 塊）、超級積分列車電玩2 台（含IC板2 塊）、
    金銀豹3 代電玩1 台（含IC板1 塊）、霹靂彈珠台電玩2 台
    （含IC板2 塊）、金吉祥彈珠台1 台（含IC板1 塊）、動物
    奇觀2 代2 台（含IC板2 塊），供不特定人把玩，而經營電
    子遊戲場業，並於同日起以月薪新臺幣（下同）3 萬元及2
    萬元之代價僱用具有賭博概括犯意聯絡之蕭元廷、涂玉文擔
    任開分員，負責開分、洗分及兌換現金等工作（蕭元廷、涂
    玉文所犯共同連續在公眾得出入之場所賭博財物犯行，業經
    本院以94年度簡字第2540號判決在案），而以上揭電子遊戲
    機作為賭具，與不特定之賭客賭博財物。其賭博方式為賭客
    開分押注，如押中則可贏得數倍不等分數，贏得之分數可換
    取現金，如未押中，其賭資則歸戊○○取得，以此不確定之
    或然率決定財物之得失，與不特定賭客賭博財物。嗣於94年
    5 月13日15時20分許，適有賭客劉從強、曾順興（另經本院
    以94年度簡字第2540號判決在案）在現場賭博財物時，為警
    當場查獲。並扣得前開如附表一、二所示賭博性電子遊戲機
    、營業表4 張、員工手則獎懲規則1 本、監視螢幕2 台、監
    視分割器2 臺、監視鏡頭8 個，及賭資31,000元。
三、戊○○復明知未依電子遊戲場業管理條例規定，辦理營利事
    業登記證者，不得經營電子遊戲場業，竟未依電子遊戲場業
    管理條例規定辦理經營電子遊戲場業之營利事業登記，即基
    於經營電子遊戲場及賭博之犯意，自96年3 月28日起，在臺
    北縣板橋市○○路○ 段182 巷7 弄8 號擺設如附表三所示之
    賭博性電子遊戲機滿天星7P K電玩11台（含IC板11塊）、水
    果盤超九6 台（含IC板6 塊）、彈珠台2 台（含IC板2 塊）
    ，供不特定人把玩，而經營電子遊戲場業，並於同日起以月
    薪新臺幣（下同）23,000元及21,000元之代價僱用具有賭博
    犯意聯絡之己○○、乙○○擔任開分員，負責開分、洗分及
    兌換現金等工作，自96年3 月31日起以時薪100 元之代價僱
    用具有賭博犯意聯絡之丁○○，擔任撥打電話給不特定賭客
    ，邀約賭客前往上址賭博，而以上揭電子遊戲機作為賭具，
    與不特定之賭客賭博財物。其賭博方式為賭客開分押注，如
    押中則可贏得數倍不等分數，贏得之分數可換取現金，如未
    押中，其賭資則歸戊○○取得，以此不確定之或然率決定財
    物之得失，與不特定賭客賭博財物。嗣於96年4 月1 日22時
    30 分 許，適有賭客甲○○、丙○○、庚○○在現場賭博財
    物時，為警當場查獲。並扣得上開如附表三、四所示之電子
    遊戲機、監視器螢幕3 個、監視器鏡頭4 個、電腦主機1 台
    、集點卡90張、會員卡60張、客人名冊3 本、打卡鐘1 台、
    監視分割器1 台，及賭資65,500元。
四、案經臺北縣政府警察局海山分局報告臺灣板橋地方法院檢察
    署檢察官偵查起訴。
    理  由
一、上揭事實欄二部分，業據被告戊○○於警詢、檢察官偵查及
    本院審理中均坦承不諱，亦據證人蕭元廷、涂玉文、證人即
    賭客劉從強、曾順興、證人何志鵬、林聖聰於警詢及偵查中
    證述明確，並有臺北縣警察局電動玩具保管清單乙紙、查獲
    現場相片21幀等件在卷可稽，如附表一、二所示之物扣案可
    證。足徵被告戊○○此部分自白與事實相符，事證明確。
二、如事實欄三部分，則據被告戊○○、丁○○、己○○、乙○○、甲○○、丙○○、庚○○於警詢、檢察官偵查及本院審
    理中均坦承不諱，互核相符，並有房屋租賃契約書乙紙、查
    獲現場相片21幀附卷可稽，如附表三、四所示之物扣案可證
    。足徵被告戊○○、丁○○、己○○、乙○○、甲○○、丙○○、庚○○自白均與事實相符，本件事證明確，被告犯行
    洵堪認定。
三、被告戊○○如事實欄二所示行為後，刑法於94年2 月2 日經
    總統以華總一義字第09400014901 號修正公布，並於95年7
    月1 日施行，修正刑法第2 條、第28條、第33條、第47條、
    第38條等條文，並刪除第56條連續犯之規定。按行為後法律
    有變更者，適用行為時之法律，但行為後之法律有利於行為
    人者，適用最有利於行為人之法律，修正後刑法第2 條第1
    項定有明文。此條規定係規範行為後法律變更所生新舊法律
    比較適用之準據法，本身尚無新舊法比較之問題，於新法施
    行後，應一律適用新法第2 條第1 項之規定，為「從舊從輕
    」之比較，先予敘明（最高法院95年5 月23日95年度第8 次
    刑庭會議決議參照）。又刑法施行法亦於95年6 月14日經總
    統以華總一義字第09500085181 號令修正公布增訂第1 之1
    條條文，規定：「中華民國九十四年一月七日刑法修正施行
    後，刑法分則編所定罰金之貨幣單位為新臺幣。九十四年一
    月七日刑法修正時，刑法分則編未修正之條文定有罰金者，
    自九十四年一月七日刑法修正施行後，就其所定數額提高為
    三十倍。但七十二年六月二十六日至九十四年一月七日新增
    或修正之條文，就其所定數額提高為三倍。」亦即自95年7
    月1 日起，刑法分則編所定罰金之貨幣單位，由原來之銀元
    改為新臺幣；且94年1 月7 日刑法修正時，刑法分則編未修
    正之條文定有罰金者，自95年7 月1 日起，有關罰金之數額
    提高為30倍。罰金罰鍰提高標準條例亦於95年5 月17日經總
    統以華總一義字第09500069791 號令修正公布，刪除第2 條
    條文，並自95年7 月1日 施行。經查：刑法第28條關於共同
    正犯之規定，由原條文：「二人以上共同實施犯罪之行為者
    ，皆為共同正犯。」修正為：「二人以上共同實行犯罪之行
    為者，皆為共同正犯。」係將「實施」一語修正為「實行」
    ，揆諸其修正理由，在於修正共同正犯之參與類型，確定在
    「實行」概念下之共同參與行為，始能成立共同正犯，而排
    除「陰謀共同正犯」及「預備共同正犯」，惟無礙於共謀共
    同正犯之適用，則倘屬共謀共同正犯之類型，適用修正前之
    刑法第28條對於被告並無不利，依修正後刑法第2 條第1 項
    前段應適用修正前之刑法第28條。而刑法第56條連續犯之規
    定，業於前開修法時刪除，則被告之犯行，因行為後新法業
    已刪除連續犯之規定，此刪除雖非犯罪構成要件之變更，但
    顯已影響行為人刑罰之法律效果，自屬法律有變更，依新法
    第2 條第1 項之規定，比較新、舊法結果，仍應適用較有利
    於被告之行為時法律即舊法論以連續犯。而刑法第266 條第
    1 項之罪，條文本身雖未修正，然該罪有罰金刑之處罰，且
    自24年7 月1 日施行後即未再修正，依增訂刑法施行法第1
    之1 條之規定，其罰金即應以新台幣為單位，數額應提高30
    倍。而倘依被告行為時之罰金罰鍰提高標準條例第1 條之規
    定，依法律應處罰金罰鍰者，就其原定數額提高為2 倍至10
    倍。但法律已依一定比率規定罰金或罰鍰之數額或倍數者，
    依其規定。而依行政院會銜司法院於72年7 月27日發布，同
    年8 月1日 施行，有關刑法定有罰金各條，提高為10倍。從
    而前開刑法第266 條第1 項之罪，修正前後罰金最高額應屬
    相同。惟被告行為時，刑法第33條第5 款原規定：「罰金：
    一元以上。」修正後刑法第33條第5 款則規定：「罰金：新
    台幣一千元以上，以百元計算之。」將罰金刑提高為新臺幣
    1 千元以上，且以百元計算，比較修正前後規定，修正後刑
    法第266 條第1 項之罪，罰金刑之最低額，較修正前提高，
    依修正後刑法第2 條第1 項規定，自應以修正前之規定較為
    有利。又刑法第47條將原「受有期徒刑之執行完畢，或受無
    期徒刑或有期徒刑一部之執行而赦免後，五年以內再犯有期
    徒刑以上之罪者，為累犯，加重本刑至二分之一。」之規定
    ，修正為刑法第47條第1 項，修正後之新規定為「受徒刑之
    執行完畢，或一部之執行而赦免後，五年以內故意再犯有期
    徒刑以上之罪者，為累犯，加重本刑至二分之一。」，本件
    依修正前第47條或依修正後第47條第1 項之規定，均構成累
    犯，對被告而言並無有利或不利之情形，應依刑法第2 條第
    1 項前段之規定，適用行為時即修正前之刑法第47條之規定
    。再者，沒收屬於從刑，從刑附屬於主刑，除法律有特別規
    定者外，依主刑所適用之法律。至於刑法第55條關於想像競
    合之規定雖經修正，然僅為法理之明文化，非屬法律之變更
    ，故無庸為新舊法之比較。
四、核被告戊○○所為，係違反電子遊戲場業管理條例第15條之
    規定，應依同條例第22條之規定論處及刑法第266 條第1 項
    前段之賭博罪。被告丁○○、己○○、乙○○、甲○○、丙○○、庚○○之所為，則係犯刑法第266 條第1 項之賭博罪
    。被告戊○○、丁○○、己○○、乙○○就如事實欄三之賭
    博犯行，有犯意聯絡及行為分擔，皆為共同正犯。被告戊○○如事實欄二、三先後多次在公眾得出入之場所賭博財物犯
    行，時間緊接，犯罪構成要件相同，顯係基於概括犯意反覆
    而為，為連續犯，應依修正前刑法第56條規定論以一罪，並
    加重其刑。而按刑事法若干犯罪行為態樣，本質上原具有反
    覆、延續實行之特徵，立法時既予特別歸類，定為犯罪構成
    要件之行為要素，則行為人基於概括之犯意，在密切接近之
    一定時、地持續實行之複次行為，倘依社會通念，於客觀上
    認為符合一個反覆、延續性之行為觀念者，於刑法評價上，
    即應僅成立一罪。學理上所稱「集合犯」之職業性、營業性
    或收集性等具有重複特質之犯罪均屬之，例如經營、從事業
    務、收集、販賣、製造、散布等行為概念者，最高法院95年
    台上字第1079號判決、95年台上字第3937號判決、95年台上
    字第4686號判決可資參照。從而，刑法修正後被告戊○○、
    丁○○、己○○、乙○○擺設如附表三所示電子遊戲機賭博
    財物，具有不斷反覆實施之特性，係屬集合犯行為，自仍應
    論以一罪。被告戊○○所犯2 罪間，為一行為觸犯數罪名，
    為想像競合犯，應從一重之未經登記經營電子遊戲場業罪處
    斷。又被告戊○○曾因違反電子遊戲場業管理條例案件，經
    本院以92年度簡字第3828號判處有期徒刑5 月，如易科罰金
    ，以銀元300 元折算1 日確定，於93年3 月24日准予易科罰
    金執行完畢，有臺灣高等法院被告前案紀錄表乙紙在卷可稽
    ，其受有期徒刑執行完畢，5 年以內故意再犯有期徒刑以上
    之罪，為累犯，就如事實欄二部分應依修正前刑法第47條，
    如事實欄三部分，應依修正後刑法第47條第1 項加重其刑。
    爰審酌被告戊○○前已有如事實欄一所示多次違反電子遊戲
    場業管理條例，經營賭博性電動玩具店之前科，竟仍經營賭
    博性電子遊戲機店，賭博財物，被告丁○○則有賭博前科，
    與被告己○○、乙○○受僱於被告戊○○在賭博性電子遊戲
    機店內工作，非但助長社會僥倖心理，亦影響社會正常經濟
    活動，戊○○擺設之期間長短，所生之危害，兼衡被告戊○○、丁○○、己○○、乙○○、甲○○、丙○○、庚○○等
    人犯罪之動機、目的、手段、犯罪後均坦承犯並就被告丁○○、己○○、乙○○、甲○○、丙○○、庚○○部分諭知易
    服勞役之折算標準，以資懲儆。
五、扣案如附表一所示之電子遊戲機具及賭資31,000元，如附表
    三所示之電子遊戲機及賭資65,500元，分別為當場賭博之器
    具及在賭檯之財物，均應依刑法第266 條第2 項，不問是否
    屬於犯人與否，予以沒收。至於如附表二、附表四所示之物
    ，則為被告戊○○所有，供其經營電子遊戲場業及賭博犯行
    所用之物之事實，業據被告戊○○供承在卷，爰依刑法第38
    條第1 項第2 款宣告沒收。
據上論斷，應依刑事訴訟法第273 條之1 第1 項、第299 條第1
項前段，電子遊戲場業管理條例第15條、第22條，修正後刑法第
2 條第1 項前段、第11條前段、修正前及修正後刑法第28條、修
正前刑法第56條、刑法第266 條第1 項前段、第2 項、修正前刑
法第55條、修正前刑法第47條、修正後刑法第47條第1 項、第42
條第3 項、第38條第1 項第2 款，刑法施行法第1 條之1 第1項
、第2 項前段，罰金罰鍰提高標準條例第1 條前段、修正前罰金
罰鍰提高標準條例第2 條，判決如主文。
本案經檢察官曾文鐘到庭執行職務
中　　華　　民　　國　　96　　年　　6 　　月　　22　　日
                  刑事第十一庭  法　官  張宏節
上列正本證明與原本無異。
如不服本判決，應於判決送達後十日內向本院提出上訴狀。
                                書記官  李崇文
中　　華　　民　　國　　96　　年　　6 　　月　　27　　日
附表一：
┌──┬─────────────────────┬────┐
│編號│   扣       案       物      品           │ 數  量 │
├──┼─────────────────────┼────┤
│ 一 │「超八」電子遊戲機（含IC板5塊）           │  5臺   │
├──┼─────────────────────┼────┤
│ 二 │「7PK」電子遊戲機（含IC板4塊）            │  4臺   │
├──┼─────────────────────┼────┤
│ 三 │「滿貫大亨麻將」電子遊戲機（含IC板3塊）   │  3臺   │
├──┼─────────────────────┼────┤
│ 四 │「超級積分列車」電子遊戲機（含IC板2塊）   │  2臺   │
├──┼─────────────────────┼────┤
│ 五 │「金銀豹3代」電子遊戲機（含IC板1塊）      │  1臺   │
├──┼─────────────────────┼────┤
│ 六 │「霹靂彈珠台」電子遊戲機（含IC板2塊）     │  2臺   │
├──┼─────────────────────┼────┤
│ 七 │「金吉祥彈珠台」電子遊戲機（含IC板1塊）   │  1臺   │
├──┼─────────────────────┼────┤
│ 八 │「動物奇觀2代」電子遊戲機（含IC板2塊）    │  2臺   │
├──┼─────────────────────┼────┤
│ 九 │賭資現金（新臺幣）                        │31,000元│
└──┴─────────────────────┴────┘
附表二：
┌──┬──────────┬────┐
│編號│扣  案  物  品      │ 數  量 │
├──┼──────────┼────┤
│ 一 │營業表              │ 4張    │
├──┼──────────┼────┤
│ 二 │員工守則獎懲規則    │ 1份    │
├──┼──────────┼────┤
│ 三 │監視螢幕            │ 2臺    │
├──┼──────────┼────┤
│ 四 │監視分割器          │ 2臺    │
├──┼──────────┼────┤
│ 五 │監視鏡頭            │ 8個    │
└──┴──────────┴────┘
附表三：
┌──┬─────────────────────┬────┐
│編號│   扣       案       物      品           │ 數  量 │
├──┼─────────────────────┼────┤
│ 一 │「滿天星7PK」電子遊戲機（含IC板11塊）     │  11臺  │
├──┼─────────────────────┼────┤
│ 二 │「水果盤超九」電子遊戲機（含IC板6塊）     │  6臺   │
├──┼─────────────────────┼────┤
│ 三 │「彈珠台」電子遊戲機（含IC板2塊）         │  2臺   │
├──┼─────────────────────┼────┤
│ 九 │賭資現金（新臺幣）                        │65,500元│
└──┴─────────────────────┴────┘
附表四：
┌──┬──────────┬────┐
│編號│扣  案  物  品      │ 數  量 │
├──┼──────────┼────┤
│ 一 │監視器螢幕          │ 3臺    │
├──┼──────────┼────┤
│ 二 │監視器鏡頭          │ 4個    │
├──┼──────────┼────┤
│ 三 │電腦主機            │ 1臺    │
├──┼──────────┼────┤
│ 四 │集點卡              │ 90張   │
├──┼──────────┼────┤
│ 五 │會員卡              │ 60張   │
├──┼──────────┼────┤
│ 六 │客人名冊            │ 3本    │
├──┼──────────┼────┤
│ 七 │打卡鐘              │ 1臺    │
├──┼──────────┼────┤
│ 八 │監視分割器          │ 1臺    │
└──┴──────────┴────┘
